臺灣臺北地方法院民事判決　　　　　　　　　　　　九十二年度勞訴字第二０三號
　　原　　　告　甲○○
　　訴訟代理人　翁顯杰律師
　　被　　　告　泓基水電工程有限公司
　　法定代理人　乙○○
　　訴訟代理人　戊○○
　　　　　　　　丙○○
　　參　加　人　富邦產物保險股份有限公司
　　法定代理人　丁○○
　　訴訟代理人　李勝雄律師
　　複代理人　　廖蕙芳律師
右當事人間請求侵權行為損害賠償事件，經本院於民國九十三年二月四日言詞辯論終
結，判決如下：
    主  文
被告應給付原告新臺幣柒拾壹萬捌仟柒佰零肆元，及自民國九十二年十二月二十日起
至清償日為止，按週年利率百分之五計算之利息。
訴訟費用由被告負擔百分之七十，餘由原告負擔。
    事    實
甲、原告方面：
一、聲明：
    被告應給付原告新臺幣（下同）九十五萬六千七百零四元，及自起訴狀繕本送達
    翌日即民國九十二年十二月二十日起至清償日為止，按週年利率百分之五計算之
    利息。
二、陳述：
（一）原告自九十二年四月十日起受僱被告擔任泰禹建設高雄鼎山案新建水電工程（
      下稱高雄鼎山工程）之水電師傅。詎於工作時間九十二年四月二十五日下午二
      時，因被告受僱人即上開工地之工地主任違反勞工安全衛生法之規定，就地面
      清除工作未施作完全致原告所在之活動鷹架撞到地面石頭，原告因此從鷹架上
      摔落，受有右大腿骨骨折粉碎等傷害，經送往高雄榮民總醫院施行手術，手術
      後必須休養十二個月始可恢復工作，被告應就其工地主任之行為負民法第一百
      八十四條第一項前段及同條第二項、第一百八十八條第一項前段規定之僱用人
      損害賠償責任。
（二）原告因上開傷害共支出醫療費用，包括看診及手術治療費用合計一萬四千七百
      零四元。再原告自九十二年四月二十五日起至同年五月二日止住院期間，因行
      動不便而由原告之父母全日看護，被告仍應賠償此部分看護費用，每日以二千
      元計算八日共一萬六千元（每日看護費2000×日數8=16000）。又原告因此傷
      害必須休養十二個月始可恢復工作，以原告過去每年工作天均達三百六十天、
      原告日薪為一千六百元計算，原告減少工作能力所受之損害為五十七萬六千元
      （日薪1600×日數360=576000）。又因上開傷害致原告之身體權及健康權受損
      害，自應賠償原告所受之精神上損害三十五萬元。以上金額合計九十五萬六千
      七百零四元。此外，就原告上開工作能力減損所受損害部分，亦得併依勞動基
      準法（下稱勞基法）第五十九條第二款規定請求給付。
三、證據：提出四月份出勤表、高雄榮民總醫院診斷書、醫療費用明細及單據、每日
    薪資單及所得稅扣繳憑單各乙份為證。
乙、被告方面：
一、聲明：原告之訴駁回。
二、陳述：
    原告請求除精神上損害賠償金額過高外，其餘部分無意見。
丙、參加人方面：
    原告請求之醫療費用部分無意見。原告主張之看護費用部分，參加人認為在五千
    元範圍內係屬必要。原告請求之工作能力減少部分，其計算之平均工資過高。
丁、本院依職權調取兩造財產所得調件明細表。
    理    由
一、本件原告起訴主張：其自九十二年四月十日起受僱被告擔任高雄鼎山工程之水電
    師傅。詎於九十二年四月二十五日下午二時，因被告之受僱人即上開工地主任違
    反勞工安全衛生法規定就地面清除工作未施作完全，致原告所在之活動鷹架撞到
    地面石頭原告因此自鷹架上摔落，受有右大腿骨骨折粉碎等傷害。被告應依民法
    第一百八十八條第一項、第一百八十四條第一項前段及第二項規定負僱用人損害
    賠償責任，原告因此支出醫療費用一萬四千七百零四元；且原告因系爭傷害而由
    父母全日看護八日，被告應賠償此部分看護費用一萬六千元；再原告因此減少勞
    動能力受有損害五十七萬六千元；此外，原告因身體權及健康權受侵害受有精神
    上損害，被告應賠償原告所受損害三十萬元。以上金額合計九十五萬六千七百零
    四元，被告應依民法第一百八十四條第一項前段、第二項、第一百八十八條第一
    項前段及勞基法第五十九條第二款規定賠償等情。爰求為命被告給付九十五萬六
    千七百零四元，及自起訴狀繕本送達翌日即九十二年十二月二十日起至清償日止
    ，按週年利率百分之五計付法定遲延利息之判決。被告則抗辯：原告請求之精神
    上損害陪償金額過高等語。參加人另以：原告請求之看護費用部分，應以五千元
    範圍內為限；原告請求工作能力減少部分，其計算之平均工資金額過高等語，資
    為抗辯。
二、經查被告係經營自來水內外管線工程承包業務、承裝高低壓電氣設備工程及電力
    公司發包之輸配電線路工程及輸配電國內外線路承包業務等（見本院卷第五八頁
    及第五九頁之公司基本資料查詢單），依中華民國行業標準分類係屬營造業（見
    本院卷第六十頁之中華民國行業標準分類表），故被告係屬依勞基法第三條第一
    項第四款規定應自七十三年八月一日起適用勞基法之行業。原告受僱被告擔任水
    電師傅，係在被告指揮監督下提供勞務，為兩造所不爭，故兩造間系爭僱傭契約
    係屬勞基法第二條第六款規定之勞動契約而有勞基法之適用（最高法院八十九年
    度台上字第一三０一號判決要旨參照）。先予敘明。
三、原告主張其自九十二年四月十日起受僱被告擔任高雄鼎山工程之水電師傅。詎於
    工作時間九十二年四月二十五日下午二時，因被告之受僱人即上開工地之工地主
    任受僱人地面清除工作未施作完全，致原告所在之活動鷹架撞到地面石頭原告因
    此自鷹架上摔落，受有右大腿骨骨折粉碎等傷害之事實，業據提出四月份出勤表
    及高雄榮民總醫院診斷書各乙份為證（見本院卷第七頁至第九頁），並為被告所
    不爭執，堪信為真實。至原告主張其受有上開損害，則為被告所否認，並以前開
    情詞置辯。經查：
（一）按因故意或過失，不法侵害他人之權利者，負損害賠償責任；違反保護他人之
      法律，致生損害於他人者，負損害賠償責任，民法第一百八十四條第一項前段
      、第二項分別定有明文。又雇主有防止有墜落之虞之作業場所引起危害之義務
      （勞工安全衛生法第五條第一項第五款規定參照）。查本件原告係在活動鷹架
      上工作，自屬有墜落之虞之作業場所，依上開說明，雇主自有防止該作業場所
      引起危害之義務。然被告之受僱人即上開工地主任竟未將地面清除工作施作完
      全，致原告施工所使用之鷹架撞上地面石頭，原告因此自活動鷹架上摔落受有
      右大腿骨骨折粉碎之傷害。而勞工安全衛生法之立法目的係為防止職業災害及
      保障勞工安全與健康（勞工安全衛生法第一條規定參照），自屬保護他人之法
      律，被告違反保護他人之法律，造成原告右大腿骨骨折粉碎等傷害，足見原告
      所受之上開傷害與被告工地主任上開違反保護他人法律之行為間有相當因果關
      係，被告之工地主任應依民法第一百八十四條第二項規定負侵權行為損害賠償
      責任。而工地主任執行上開工地安全業務之行為，為其依契約所為職務行為，
      為民法第一百八十八條第一項規定之受僱人執行職務行為（最高法院四十二年
      台上字第一二二四號判例參照），原告主張被告應就其工地主任上開過失行為
      負民法第一百八十八條第一項前段規定之僱用人損害賠償責任，自屬有據。
（二）被告應就原告所受上開傷害負僱用人侵權行為損害賠償責任，已如前述，茲就
      原告各項請求是否合理，分別審酌如后：
  １、勞動能力喪失之損害：
      按不法侵害他人身體或健康者，對於被害人因此喪失或減少勞動能力，應負損
      害賠償責任，民法第一百九十三條第一項定有明文。而減少勞動能力之價值，
      應以其能力在通常情形下可能取得之收入為標準（最高法院六十一年台上字第
      一九八七號）。查原告因於九十二年四月二十五日受上開右大腿骨骨折粉碎之
      傷害，必須休養十二個月後方可恢復工作，有高雄榮民總醫院九十二年九月二
      十四日診斷證明書乙份在卷可查（見本院卷第九頁），故原告應於九十三年四
      月二十四日方可恢復工作（民法第一百二十一條第二項規定參照），則被告應
      賠償原告之勞動能力減少之損害為自九十二年四月二十五日起至九十三年四月
      二十四日止因勞動能力減少而不能領取工資之損害。又原告為被告之水電師傅
      ，其工資係按日計酬，日薪為一千六百元，有所得稅扣繳暨免扣繳憑單、被告
      出具之薪資證明各乙份在卷可查（見本院卷第四十三頁、第十五頁），並為被
      告所不爭（見本院卷第四三頁）。而原告自九十二年四月十日受僱被告公司以
      來，僅有在受僱當日即九十二年四月十日上班半日，及於九十二年四月二十日
      休假外，其餘時間均有提供勞務（見本院卷第八頁之出勤表），並為兩造所不
      爭（見本院卷第五二頁），可見原告在正常工作時間均會至被告公司提供勞務
      。而自九十二年四月二十五起至九十三年四月二十四日止之日數為三百六十七
      日，原告應休假之紀念日、勞動節日及其他由中央主管機關規定應放假者有五
      月一日勞動節、六月四日端午節、九月十一日中秋節、十月十日雙十節、一月
      一日元旦、一月二十一日至二十六日農曆除夕至初三、二月二十八日二二八紀
      念日共十日（勞基法第三十七條、勞基法施行細則第二十三條第一項及第三項
      規定參照）；再依勞基法第三十六條規定，勞工每七日中至少應有一日之休假
      ，則原告在此期間內應有五十二日之休假（總日數367÷7=52.42），故原告自
      九十二年四月二十五日起至九十三年四月二十四日止應出勤工作可獲取工資之
      日數僅有三百零五日[總日數367-應休假日數 (10+52)=305 ]，故被告應賠償
      原告之勞動能力減少之損害為四十八萬八千元（日薪1600×日數305=488000）
      ，原告主張之勞動能力減少損害，在此範圍內，自屬可取。至原告主張其過去
      每年工作日數均達三百六十天云云，不能舉證證明，自不足取。
  ２、醫療費用及增加生活上需要之損害：
      次按不法侵害他人之身體或健康者，對於被害人因此增加生活上需要時，應負
      損害賠償責任，民法一百九十三條第一項定有明文。所謂增加生活上之需要，
      係指被害以前並無此需要，因為受侵害，始有支付此費用之需要而言（最高法
      院八十八年度台上字第一七七一號判決要旨參照）。原告主張其因上開右大腿
      骨骨折粉碎傷害受傷住院治療共支出醫療費用一萬四千七百零四元，業據其提
      出醫療費用收據四份為證（見本院卷第十一頁至第十四頁），被告對各該費用
      之支出及其必要性均不爭執（見本院卷第四十二頁），則此自屬原告受上開傷
      害所增加生活上需要之必要費用。又原告因右大腿骨骨折粉碎於九十二年四月
      二十六日進行手術，於九十二年四月二十五日起至同年五月二日止住院治療，
      有高雄榮民總醫院診斷證明書乙份在卷可查（見本院卷第九頁），並為兩造所
      不爭，應認原告住院期間會因原告行動不便，有由他人隨旁照料看護之必要，
      原告雖自陳其係由父母照顧，但親屬間之看護，縱因出於親情而未支付該費用
      ，然其所付出之勞力，顯非不能以金錢為評價，此種基於身分關係之恩惠，自
      不能加惠於加害人，應比照一般看護情形，認被害人受有相當看護費之損害命
      加害人賠償，始符民法第一百九十三條第一項所定「增加生活上需要」之意旨
      （最高法院八十九年度台上字第一七四九號判決要旨參照），而一般全日看護
      之費用為每日二千元（見本院卷第六一頁之國立台灣大學醫學院附設醫院九十
      二年九月二十九日函），故原告主張其因需他人看護而受有增加生活上需要之
      費用一萬六萬元（每日看護費用2000×日數8=16000），自屬可取。參加人抗
      辯應以五千元為限，自不足取。
  ３、精神上損害賠償：
      再按不法侵害他人之身體、健康，被害人雖非財產上之損害，亦得請求賠償相
      當之金額，民法一百九十五條第一項定有明文。所謂相當，應以實際加害情形
      與受害程度是否重大，與被害者之身分地位與加害人經濟狀況等關係定之（最
      高法院四十七年台上字第一二二一號判例參照）。又受僱人因執行職務，不法
      侵害他人之人格權，被害人受有非財產上之損害請求該受僱人之僱用人賠償相
      當金額之精神上損害賠償時，法院對於精神上損害賠償之量定，應斟酌包括該
      僱用人在內之身分地位經濟狀況等關係定之（七十四年八月二十七日、七十四
      年度第九次民事庭會議決議）。查原告因被告受僱人之上開過失行為造成右大
      腿骨骨折粉碎之傷害，侵害原告之外在及內部機能之完整性，自屬侵害原告之
      身體權及健康權。又原告因受有上開右大腿骨骨折粉碎之傷害必須住院開刀，
      並因此有達十二個月之時間不能工作，已如前述，則原告所受精神上之傷害實
      不可言喻，原告主張其身體權及健康權受侵害，請求被告賠償精神上損害，自
      屬有據。本院依上開判例意旨審酌原告為六十二年次（見本院卷第九頁之高雄
      榮民總醫院診斷證明書上所在原告出生日期為六十二年八月六日），於系爭事
      故發生時正值青年，原告九十年度所得總額為十八萬九千六百元、九十一年度
      之所得總額為二十六萬六千元，名下有坐落屏東縣高樹鄉之不動產乙棟（見本
      院卷第三十頁及第三十二頁之財產所得調件明細資料），及被告之登記資本額
      二千萬元，名下尚有數筆數萬元之存款（見本院卷第五頁之公司基本資料查詢
      及第三四頁之財產所得調件明細表），認原告所受精神上之損害為二十萬元，
      應屬公允。
 ４、 從而，原告因系爭傷害可請求被告賠償之金額為七十一萬八千七百零四元（其
      計算式為：勞動能力減少損害488000+醫療費用14704+看護費16000 +精神上損
      害賠償200000＝718704）。
（三）原告就上開勞動能力減少之損害，併依勞基法第五十九條規定請求補償。按勞
      工因遭遇職業災害而致死亡、殘廢、傷害或疾病時，雇主應予以補償，勞基法
      第五十九條規定參照）。所謂職業災害，係指勞工因就業場所或作業活動及職
      業上原因所造成之傷害。查原告在被告提供之工作環境工作，因受僱於被告之
      工地主任未將地面清除工作施作完全，致原告所在之活動鷹架撞到石頭、原告
      因此自鷹架上跌落，受到右大腿股骨折粉碎之傷害，此自屬職業災害，應由雇
      主依勞基法第五十九條規定負職業災害補償責任。次按勞工在醫療中不能工作
      時，雇主應按其原領工資數額予以補償，勞動基準法第五十九條第二款定有明
      文。所謂原領工資，係指勞工遭遇職業災害前一日正常工作時間所得之工資（
      勞基法施行細則第三十一條第一項規定參照）。查原告為被告之水電師傅，為
      按日計酬，日薪為一千六百元，而原告因上開右大腿骨折粉碎必須自九十二年
      四月二十五日起至九十三年四月二十四日止休養十二個月後方可恢復工作，均
      如前述，故被告自應以每日一千六百元計算，補償原告此不能工作期間之原領
      工資補償，而在上開期間內原告應於正常工作時間出勤工作之日數為三百零五
      日，亦如前述，故被告應依勞基法第五十九條第二款規定補償原告原領工資之
      金額為四十八萬八千元（日薪1600×305=488000），與原告上開勞動能力減少
      所受損害相同。參加人雖抗辯原領工資補償僅能以原告之平均工資計算云云，
      惟查勞基法施行細則第三十一條第一項已規定，所謂工資，係指該勞工遭遇職
      業災害前一日正常工作時間所得之工資，僅有依此計算所得金額低於平均工資
      者，方以平均工資計算（勞基法施行細則第三十一條規定參照），參加人此部
      分抗辯，自不足取。
四、綜上所述，原告依民法第一百八十四條第二項及勞基法第五十九條規定，請求被
    告賠償損害七十一萬八千七百零四元，及自起訴狀繕本送達翌日即九十二年十二
    月二十日起至清償日止，按週年利率百分之五計算之法定遲延利息，洵屬有據，
    應予准許。至原告其餘之請求，即屬無據，不應准許。
五、據上論結，原告之訴為一部有理由，一部無理由，依民事訴訟法第七十九條，判
    決如主文。
中　　　華　　　民　　　國　　九十三　　年　　　二　　　月　　 十六 　　日
                                        民事第三庭法      官　   黃書苑
右為正本係照原本作成。
如對本判決上訴，須於判決送達後廿日內向本院提出上訴狀。
中　　　華　　　民　　　國　　九十三　　年　　　二　　　月　　 十六 　　日
                                                  書  記  官     趙郁涵
